臺灣高等法院臺南分院刑事判決　　　 100年度上訴字第1010號
上　訴　人
即　被　告　練慶祥
上列上訴人因違反毒品危害防制條例案件，不服臺灣臺南地方法
院100年度訴字第829號中華民國100年8月16日第一審判決（起訴
案號：臺灣臺南地方法院檢察署100年度毒偵字第1049號、第119
5號），提起上訴，本院判決如下：
    主  文
上訴駁回。
    理  由
一、按第二審上訴書狀應敘述具體理由，為刑事訴訟法第361條
    第2項明文規定，如若上訴理由之敘述，經第二審法院審查
    結果，認非屬具體理由者，應依同法第367條之規定，以上
    訴不合法律上之程式而判決駁回之。此上訴理由之敘述如何
    得謂具體，與法院審查之基準如何，攸關是否契合法定具體
    理由之第二審上訴門檻，而第二審上訴之目的，既在於請求
    撤銷、變更原判決，則所謂具體理由之審查，自應求之於第
    一審判決之採證認事、用法或量刑等各項有無顯然影響於判
    決之違法或不當，並因個案之不同而具浮動性。上訴理由之
    敘述，應先合乎具體之要求，始有所敘述可取與否之實體審
    理與判斷之問題。上訴書狀所敘述原判決如何足以撤銷、如
    何應予變更之事實上或法律上之具體事項（包括提出利己之
    事證，期使第二審法院採納，俾為有利之認定），除其所陳
    之事由，與訴訟資料所載不相適合者外，倘就形式上觀察已
    足以動搖原判決使之成為不當或違法而得改判之事由者，均
    應認符合具體之要件，即使經實體審理與判斷之結果，應依
    刑事訴訟法第368條以上訴無理由駁回之，而非撤銷原判決
    ，究仍不得以第二審應與第一審為相同之判決為由，據以逆
    推其上訴理由之敘述不符合具體之要件（最高法院100年台
    上第1297號判決參照）。準此，上訴書狀如僅泛稱原判決認
    事用法不當或採證違法、判決不公、量刑失之過重或輕縱，
    而未依上揭意旨指出具體事由，皆難謂係具體理由，而應認
    其上訴為不合法律上之程式而判決駁回。
二、本件上訴意旨略以：
  (一)被告練慶祥對於原審判決本無異議，只是對於臺灣臺南地方
    法院檢察署（下稱臺南地檢署）收發傳票之草率，使被告權
    益受剝奪而頗感微詞：(1)被告質疑臺南地檢署傳票為何是以
    平信而非用掛號方式寄出，致使被告漏接臺南地檢署傳票，
    而喪失緩起訴或替代療法之機會。(2)臺南地檢署於被告在第
    一張傳票未到庭開庭之後，為求慎重，應該再發第二張傳票
    ，而不是草率以平信寄傳票予被告後，不顧被告是否有收悉
    ，即草率起訴並移送原審法院，如此是否有罔顧被告權益之
    嫌？(3)被告從被查獲發覺前，均有向警員自首犯行，進而接
    受裁判，此舉無非是被告已有悔悟之心，並希望檢察官斟酌
    犯意、犯行，給予自新緩起訴之機會。另被告於案發後，亦
    自費至成大醫院喝美沙冬治療戒毒，雖說是亡羊補牢，但亦
    有勇氣改過向上，無奈檢察官不給予被告機會，亦不給予被
    告至臺南地檢署說明之機會，使被告甚感無奈，無奈之餘，
    只好提起上訴，請求給予被告從輕發落之機會。
  (二)近來景氣不佳，失業者眾，雖說本案能易科罰金，但全部加
    起來要新台幣1、20萬元，對被告而言，絕對是天大負擔。
    被告現在作息正常，且在市場做生意，請求給予被告有赴醫
    療院所治療自新之機會。為此，提起上訴等語。
三、原判決略以：
  (一)被告練慶祥前於民國88年間，因施用毒品案件，由臺灣臺南
    地方法院裁定送觀察勒戒、強制戒治後，嗣經停止戒治交付
    保護管束，於89年6月13日期滿視為執行完畢，由臺灣臺南
    地方法院檢察署檢察官以89年度戒毒偵字第373號為不起訴
    處分確定。嗣於94年間，因竊盜及施用毒品案件，分別經本
    院及臺灣臺南地方法院以94年度上易字第143號、94年度訴
    字第856號判決判處有期徒刑10月、1年確定，嗣經裁定減刑
    為有期徒刑5月、6月及定應執行有期徒刑10月確定；另於95
    年間，因竊盜及施用毒品案件，經臺灣臺南地方法院分別以
    95年度易字第446號及95年度訴字第1089號判決判處有期徒
    刑10月、1年3月確定，嗣經裁定減刑為有期徒刑5月、7月又
    15日及定應執行有期徒刑1年確定，並與前揭定應執行有期
    徒刑10月部分合併執行，於97年5月21日因縮短刑期假釋出
    監交付保護管束，於97年6月15日保護管束期滿未經撤銷而
    執行完畢。詎其並未戒除毒癮，分別基於施用第一級毒品及
    第二級毒品之犯意，而為下列施用毒品之犯行：(1)於99年12
    月18日下午4時許，在其位於臺南市○○區○○路58巷58號3
    樓之1之住處，以將第一級毒品海洛因加水置入針筒內注射
    之方式，施用海洛因1次。嗣於同年月20日下午4時30分許，
    在臺南市○○區○○里○○路7巷口，為警盤查，於員警尚
    不知其上開施用毒品犯行前，主動供承其有施用海洛因，自
    首而接受裁判，復經警將其尿液送驗後，結果呈嗎啡陽性反
    應。(2)於100年5月10日下午5時許，在其位於臺南市○○區
    ○○路58巷58號3樓之1之住處，以將第一級毒品海洛因加水
    置入針筒內注射，暨將第二級毒品甲基安非他命放在錫箔紙
    上燒烤吸食煙霧之方式，施用海洛因及甲基安非他命各1次
    。嗣於同年月13日上午10時30分許，為警持搜索票在其上開
    住處實施搜索，惟未查獲相關施用毒品證物，而於員警尚不
    知其上開施用毒品犯行前，主動供承其有施用海洛因及甲基
    安非他命，自首而接受裁判，復經警將其尿液送驗後，結果
    呈嗎啡及甲基安非他命陽性反應之事實，業據被告自白不諱
    ，且有如附表一、二所示之證據足資佐證，被告犯行洵堪認
    定。
  (二)核被告所為，分別係犯毒品危害防制條例第10條第1項之施
    用第一級毒品罪共2罪；同條例第10條第2項之施用第二級毒
    品罪1罪。被告於持有海洛因及甲基安非他命以供施用，各
    次持有海洛因及甲基安非他命之低度行為應為施用之高度行
    為所吸收，不另論罪。被告所犯上開3罪，犯意有別，行為
    殊異，應予分論併罰。被告有前述犯罪科刑紀錄，有臺灣高
    等法院被告前案紀錄表在卷足憑，其於有期徒刑執行完畢後
    ，5年以內故意再犯本件有期徒刑以上之罪，為累犯，均應
    依刑法第47條第1項規定加重其刑。又被告於本件3次施用第
    一、二級毒品罪犯罪被發覺前，均向警員自首其施用第一、
    二級毒品犯行，進而接受裁判，此有其警詢筆錄之記載可按
    ，應均依刑法第62條前段規定依法減輕其刑，其刑有加減，
    均應依法先加重後減輕之。爰審酌被告前因施用毒品犯行，
    歷經觀察、勒戒及強制戒治之處遇措施，應深知毒品危害之
    鉅，竟不知謹慎行止，再次為本件施用毒品犯行，惟其所犯
    施用毒品行為係戕害自己身心健康，並未嚴重破壞社會秩序
    、侵害他人權益，及其犯罪後坦認犯行，尚有悔意，犯後態
    度尚佳，且並已有穩定工作，有其提出之名片1張及工作證
    明1紙存卷可稽，堪認其甚有悔意，暨其家庭生活狀況及檢
    察官之求刑等一切情狀，就被告施用第一級毒品罪共2罪部
    分，各量處有期徒刑6月；又就被告施用第二級毒品罪1罪部
    分，量處有期徒刑4月；並均諭知易科罰金之折算標準；暨
    定其應執行有期徒刑1年，及諭知易科罰金之折算標準等語
    。
四、經查：
  (一)原審認被告自首（自白）施用第一級毒品海洛因、施用第二
    級毒品甲基安非他命之犯行，依上開補強證據，堪認罪證明
    確。又被告有上揭前案紀錄及執行完畢之事實，有臺灣高等
    法院被告前案紀錄表在卷可按，是其所犯本件施用第一級毒
    品罪、第二級毒品罪，乃屬3犯以上，距其初犯觀察勒戒、
    強制戒治後雖逾5年，惟核與毒品危害防制條例第20條第3項
    所定「5年後再犯」之立法意旨不符，仍應予追訴、處罰。
    故原審依檢察官起訴之犯罪事實，適用簡式審判程序，並詳
    述其所憑證據、認定理由及量刑依據，適用毒品危害防制條
    例第10條第1項、第2項，刑法第11條、第47條第1項、第62
    條前段、第41條第1項、第8項、第51條第5款等規定，而為
    前開論罪科刑之判決，從形式上觀察，原判決並無認定事實
    錯誤、量刑瑕疵或違背法令之情形。
  (二)被告雖以前揭情詞置辯，惟核其上訴意旨，或係對檢察官之
    偵查作為有所指摘，或係請求於法無據之治療處遇，難謂係
    依據卷內既有訴訟資料或提出新事證表明原審判決有何採證
    認事之不當或違法，自不能認係具體理由。
五、從而，原審就被告所犯施用第一級毒品罪、施用第二級毒品
    罪，量處上開之刑，已詳述其所憑證據、認定理由及量刑依
    據，原審就採證認事、適用法律及刑罰裁量職權之行使，並
    無違誤，亦未逾越法律所規定之範圍或濫用權限之情形。是
    則，本件被告前揭上訴意旨，不能認為已經依據卷內既有訴
    訟資料或提出新事證，指摘或表明第一審判決有何採證認事
    、用法或量刑等足以影響判決本旨之不當或違法，自難謂係
    具體理由。揆諸首揭說明，本件上訴既無具體理由，顯然違
    背法律上之程式，自應以判決駁回，並不經言詞辯論為之。
六、據上論斷，應依刑事訴訟法第367條前段、第372條，判決如
    主文。
中    華    民    國   100    年    10    月    28    日
                  刑事第三庭    審判長法  官  高明發
                                      法  官  楊清安
                                      法  官  張季芬
以上正本證明與原本無異。
施用第一級毒品罪如不服本判決應於收受送達後10日內向本院提
出上訴書狀，其未敘述上訴理由者，並得於提起上訴後10日內向
本院補提理由書（均須按他造當事人之人數附繕本）「切勿逕送
上級法院」。
施用第二級毒品罪不得上訴。
                                      書記官  廖文靜
中    華    民    國   100    年    10    月    28    日
附錄本案論罪科刑法條全文
毒品危害防制條例第10條
施用第一級毒品者，處6月以上5年以下有期徒刑。
施用第二級毒品者，處3年以下有期徒刑。
附表一：被告於99年12月18日施用第一級毒品海洛因部分：
┌──┬───────────┬───────────┐
│編號│  證              據  │ 待    證    事    實 │
├──┼───────────┼───────────┤
│  1 │被告練慶祥於警詢之自首│被告坦承於上開時、地施│
│    │及原審之自白          │用海洛因之事實        │
├──┼───────────┼───────────┤
│  2 │送驗尿液編號與真實姓名│被告於99年12月20日所採│
│    │對照表編號名冊（檢體編│集之尿液經檢驗結果呈嗎│
│    │號：099J341）及臺灣檢 │啡陽性反應            │
│    │驗科技股份有限公司於  │                      │
│    │100年4月20日出具之濫用│                      │
│    │藥物檢驗報告各1紙     │                      │
└──┴───────────┴───────────┘
附表二：被告於100年5月10日施用第一級毒品海洛因及第二級毒
品甲基安非他命部分：
┌──┬───────────┬───────────┐
│編號│  證              據  │ 待    證    事    實 │
├──┼───────────┼───────────┤
│  1 │被告練慶祥於警詢之自首│被告坦承於上開時、地施│
│    │及原審之自白          │用海洛因及甲基安非他命│
│    │                      │之事實                │
├──┼───────────┼───────────┤
│  2 │送驗尿液編號與真實姓名│被告於100年5月13日所採│
│    │對照表編號名冊（檢體編│集之尿液經檢驗結果呈嗎│
│    │號：100J176）及臺灣檢 │啡及甲基安非他命陽性反│
│    │驗科技股份有限公司於  │應                    │
│    │100年6月1日出具之濫用 │                      │
│    │藥物檢驗報告各1紙     │                      │
└──┴───────────┴───────────┘